---
title: 'R : EDA (Exploratory Data Analysis)'
author: "고은미"
date: '2020 1 4 '
output: html_document
---

# 라이브러리 설치 및 데이터 준비
```{r}
install.packages(c("dplyr", "ggplot2", "tidyr", "knitr", "grid"))
library(dplyr)
library(ggplot2)
library(tidyr)
library(knitr)
library(grid)
multiplot <- function(..., plotlist=NULL, file, cols=1, layout=NULL) {
	library(grid)
	
	# Make a list from the ... arguments and plotlist
	plots <- c(list(...), plotlist)
	
	numPlots = length(plots)
	
	# If layout is NULL, then use 'cols' to determine layout
	if (is.null(layout)) {
		# Make the panel
		# ncol: Number of columns of plots
		# nrow: Number of rows needed, calculated from # of cols
		layout <- matrix(seq(1, cols * ceiling(numPlots/cols)),
						 ncol = cols, nrow = ceiling(numPlots/cols))
	}
	
	if (numPlots==1) {
		print(plots[[1]])
		
	} else {
		# Set up the page
		grid.newpage()
		pushViewport(viewport(layout = grid.layout(nrow(layout), ncol(layout))))
		
		# Make each plot, in the correct location
		for (i in 1:numPlots) {
			# Get the i,j matrix positions of the regions that contain this subplot
			matchidx <- as.data.frame(which(layout == i, arr.ind = TRUE))
			
			print(plots[[i]], vp = viewport(layout.pos.row = matchidx$row,
											layout.pos.col = matchidx$col))
		}
	}
}

mpg = read.table("mpg.txt", header=T, sep='\t')
```

# 표본 추출
sample_n(data, n) : dplyr 패키지, data에서 n개 표본 추출
kable() : knitr 패키지, 테이블을 보기좋게 출력
```{r, fig.height=1}
kable(sample_n(mpg, 10))
```

# 개별 데이터 속성 살피기
str(data) : data 자료형 확인 (factor : 카테고리형 데이터, levels : 각 속성에 존재하는 카테고리의 개수)
```{r}
str(mpg)
```

# 요약 통계
```{r}
summary(mpg)
```

# 시각화하여 전체 값 분포 살피기
hwy : 고속도로 주행 연비
```{r, fig.height=3, fig.width=10}
a = ggplot(mpg, aes(hwy)) # 기본 플롯
p1 = a + geom_density()   # 확률밀도함수 형태로 출력
p2 = a + geom_histogram() # 히스토그램으로 출력
p3 = a + geom_dotplot()   # 점플롯으로 출력
multiplot(p1, p2, p3, cols=3)

```

# 탐색적 분석 : 속성 간 관계 분석하기
- hwy : 고속도로 주행 연비
- cty : 도시 주행 연비
- cyl : 실린더 수
- disp: 배기량
1. 수치형 속성 간 상관계수
   (1 : 연관성100%, 양수 : 연관성높음, 음수: 연관없음)
2. 결과 : 높은 상관관계 (hwy<->cty, cyl<->disp)
3. 차후 : 관심있는 속성들의 관계를 자세히 조사
```{r, fig.width=7, fig.height=7}
mpg.num = select(mpg, displ, year, cyl, cty, hwy)
round(cor(mpg.num), 3) # 3 : 소수점 자리 수, 상관계수 분석
plot(mpg.num)          # 각 속성 간 관계의 다양한 양상을 시각화
                       # hwy<->cty:정비례, cyl<->disp:최소/최대 제한
```

# 속성 관계 분석1 : (카테고리-카테고리) 
cyl<->drv 
1. (교차 테이블) 결과 
 : 후륜 방식은 대부분 대형차(8), 전륜방식은 소/중형(4/6)
2. (모자이크 플롯) 결과
 : 실린더 수의 분포가 구동방식에 따라 다름
 : 대부분의 차가 사륜 혹은 전륜 구동 방식
- drv : 구동방식 (f: 전륜, r: 후륜, 4: 4륜)
```{r}
# 교차 테이블 : 카테고리형 속성 분석, 조합에 속하는 항목의 수 출력
table(mpg$cyl, mpg$drv)
# 모자이크 플롯 : 
mosaicplot(table(mpg$drv, mpg$cyl), cex=1.2, main="")
```

# 속성 관계 분석2 : (수치-카테고리형) 
cyl<->hwy
- 스캐터플롯 & 박스플롯
  : (스캐터플롯) 개별 데이터 값 관찰
  : (박스플롯) 데이터 대표 통계값을 한눈에 출력
- jitter() : 같은 카테고리를 갖는 값들이 서로 안 겹치게 노이즈를 줌
```{r, fig.width=10}
par(mfrow=c(1,2))
# c(1,1)
plot(jitter(mpg$cyl), mpg$hwy, xlab="Year", ylab="MPG(hwy)")
# c(1,2)
boxplot(hwy~cyl, filter(mpg, cyl != 5), xlab="Year", ylab="MPG(hwy)")
```

# 속성 관계 분석3 : (수치-수치형) 
hwy(고속도로)-cty(도시주행연비)
```{r}
# 도시연비 vs 고속도로 연비 : 상관관계 0.96
#  : 대부분의 값이 추세선 근처에 있음음
p1 = ggplot(mpg, aes(hwy, cty)) + geom_point() + geom_smooth()
# 배기량 vs 도시 연비 : 상관관계 -0.8
# : 배기량이 높아지면 상관관계가 희박해짐
p2 = ggplot(mpg, aes(displ, cty)) + geom_point() + geom_smooth()
multiplot(p2, p1, cols=2)
```

# 속성 관계 분석4 : 3개 이상 속성 간 관계 분석 - 색상, 크기
탐색적 분석 : 색상, 크기, 레이블 등
결과 : 밝은점(실린더 수가 많고, 배기량이 높은 차)이 좌측 하단에 분포
```{r}
ggplot(mpg, aes(hwy, cty)) + geom_point(aes(color=cyl, size=displ))
```

# 속성 관계 분석5 : 3개 이상 속성 간 관계 분석 - 텍스트레이블
```{r}
# 메이저 제조사 목록 구하기
majors = 
  mpg %>%
  group_by(manufacturer) %>%
  summarize(count=n()) %>%
  filter(count>10)

# 메이저 제조사의 모델 구하기
mpg.majors = 
  mpg %>%
  filter(manufacturer %in% majors$manufacturer) %>%
  group_by(model, manufacturer) %>%                             # distinct(model, manufacturer) 
  summarize(hwy.mean = mean(hwy), cty.mean = mean(cty)) 

# 모델별 연비에 모델 이름을 추가한 플롯
ggplot(mpg.majors, aes(hwy.mean, cty.mean)) +                   #기본 플롯
  geom_text(aes(label = model, color = manufacturer), size = 4, #텍스트 레이블 추가
            position=position_jitter(width=1, height=2))        #노이즈 더함
```

